臺灣臺中地方法院交通事件裁定　　　 100年度交聲字第2908號
　　　　　　　　　　　　　　　　　 100年度交聲字第2909號
　　　　　　　　　　　　　　　　　 100年度交聲字第2910號
　　　　　　　　　　　　　　　　　 100年度交聲字第2911號
　　　　　　　　　　　　　　　　　 100年度交聲字第2912號
　　　　　　　　　　　　　　　　　 100年度交聲字第2913號
　　　　　　　　　　　　　　　　　 100年度交聲字第2914號
　　　　　　　　　　　　　　　　　 100年度交聲字第2915號
　　　　　　　　　　　　　　　　　 100年度交聲字第2916號
　　　　　　　　　　　　　　　　　 100年度交聲字第2917號
　　　　　　　　　　　　　　　　　 100年度交聲字第2918號
原處分機關　　交通部公路總局臺中區監理所
異　議　人　　鄭芳青即名揚精密工業社
即受處分人
上列異議人因違反道路交通管理處罰條例案件，對於交通部公路
總局臺中區監理所於如附表所示之裁決日期所為之處分（原處分
案號詳如附表所示）聲明異議，本院裁定如下：
    主    文
附表編號1至7、10所示原處分均撤銷，發回交通部公路總局臺中
區監理所。
其餘異議駁回。
    理    由
一、原處分機關交通部公路總局臺中區監理所略以：異議人即受
    處分人鄭芳青（即名揚精密工業社）所有車牌號碼5R-6943
    號自小貨車（下稱系爭自小貨車），分別於附表所示之違規
    時間、地點，因有附表所示之違規事實，而為附表所示舉發
    機關製單逕行舉發。異議人未於期限內到案，原處分機關遂
    分別於如附表所示之裁決日期製發如附表所示之裁決書，裁
    處如附表所示之裁罰內容，於法並無不合等語。
二、本件聲明意旨略以：異議人於民國（下同）94年時因名揚精
    密工業社倒閉，辦理歇業，因負債累累而離家躲債，未住於
    公司登記地（即戶籍地），為此聲明異議等語。
三、按受處分人不服道路交通管理處罰條例第8 條主管機關所為
    之處罰，得於接到裁決書之翌日起20日內，向管轄之地方法
    院聲明異議，道路交通管理處罰條例第87條第1 項定有明文
    。次按處理違反道路交通管理事件，有關文書送達之程序，
    依行政程序法之規定，違反道路交通管理事件統一裁罰基準
    及處理細則第5 條定有明文。又書面之行政處分自送達相對
    人及已知之利害關係人起；書面以外之行政處分自以其他適
    當方法通知或使其知悉時起，依送達、通知或使知悉之內容
    對其發生效力；送達，除法規另有規定外，由行政機關依職
    權為之；而對於機關、法人或非法人之團體為送達者，應向
    其代表人或管理人為之，行政程序法第110 第1 項、第67條
    、第69條第2 項分別規定甚明。是交通違規行為舉發及監理
    機關裁決書之性質，不論屬公法上有相對人之書面意思通知
    或行政處分，自應將書面（舉發通知單、裁決書）送達於受
    通知人，或使其達於可得瞭解舉發通知單及受裁決之內容之
    狀態，始完成舉發及裁決程序而發生效力；於逕行舉發之案
    件，猶須將舉發通知單送達於違規人，始生舉發之效力。又
    汽車所有人以公司、行號名字申請登記，應填具申請書並依
    規定提出證明文件，道路交通安全規則第16條第1 項第3 款
    定有明文，是汽車所有人可以行號名字申請登記，即包括取
    得營利事業登記證之獨資商號；復按獨資商號並無獨立之人
    格，以該商號為營業，所生權利義務仍歸諸出資之個人，是
    商號與個人名稱雖異，實非不同權義主體（行政法院84年度
    判字第1446號判決意旨參照）；另依行政訴訟法第33條規定
    ，本法未規定者，準用民事訴訟法，裁判當事人欄之記載，
    涉及當事人能力問題，依民事訴訟法第40條及第41條之意旨
    ，僅有自然人、法人、非法人團體有當事人能力，獨資商號
    不合上述法條之規定，應不認其有當事人能力，而應以該獨
    資商號代表人或管理人為當事人，記載為『○○○（即○○
    商號）』。最高行政法院（即改制前原行政法院）68年8 月
    份庭長評事聯席會議決議意旨參照。是獨資商號並無當事人
    能力，而應以商號代表人或管理人為當事人，始為適法。經
    查：
（一）本件系爭自小貨車所有人既登記為名揚精密工業社之獨資
      商號，有商業登記公示資料查詢明細、車號查詢汽車車籍
      資料在卷可憑，則依前開說明，原舉發機關及原處分機關
      為送達舉發通知單及裁決書等文書時，即應以該獨資商號
      之代表人「鄭芳青」為受通知人，始為適法。惟查附表所
      示編號1 至11所示之違規受處分人，不論是原舉發機關或
      原處分機關均係以「名揚精密工業社」為受通知人，是該
      等舉發通知單及裁決書之送達程序均顯有瑕疵，難認送達
      合法，而生送達之效力。
（二）再查，異議人之住所，前設籍臺中縣烏日鄉（現改制為臺
      中市烏日區，下同）公園路352 巷41號，於94年11月30日
      遷址至臺中市○○區○○路548 巷12號，嗣於96年3 月8
      日再遷址至臺中市○○區○○路352 巷41號，有異議人之
      全戶基本資料及遷徙記錄資料查詢結果在卷可稽。是原舉
      發機關及原處分機關所為附表編號7 至11所示之處分，既
      均在95年間寄送，即應依當時異議人設籍住所臺中市○○
      區○○路548 巷12號為文書送達處所，始為合法送達，然
      原舉發機關及處分機關均未查及此，逕送臺中市○○區○
      ○路352 巷41號，有卷附大宗限時掛號、掛號函件聯、送
      達證書所載住址可考，則該等文書自非合法送達。
  ３、是附表編號1至11所示之違規行為，其舉發違反道路交通
      管理事件通知單既均未合法送達，亦無證據證明受處分人
      對舉發通知單之內容、權益已有所知悉，原處分機關逕行
      裁決即有違誤，且因並無聲明異議期間起算之問題，自無
      逾越聲明異議法定期間可言。從而，異議人雖遲至100 年
      9 月23日始提起本件異議，仍未逾期，異議自屬合法，本
      院應予受理，合先敘明。
四、另按逕行舉發，應按已查明之資料填註車牌號碼、車輛種類
    、車主姓名或地址，並於通知單上方空白處加註逕行舉發之
    文字後，由舉發機關送達被通知人；其屬逕行舉發者，其應
    到案之日期距舉發日為30日；違反道路交通管理事件行為人
    ，未依規定自動繳納罰鍰，或未依規定到案聽候裁決，處罰
    機關應於舉發違反道路交通管理事件通知單送達2 個月內依
    基準表逕行裁決之，違反道路交通管理事件統一裁罰基準及
    處理細則第11條第1 項第3 款、第14條後段、第44條第1 項
    分別定有明文。故依前揭規定，舉發違反道路交通管理事件
    通知單應先由舉發機關送達受處分人，受處分人復未自動繳
    納罰鍰或未到案聽候裁決，處罰機關始得依違反道路交通管
    理事件統一裁罰標準表逕行裁決之，倘舉發違反道路交通管
    理事件通知單未經合法送達受處分人，處罰機關即逕行裁決
    ，其裁決程序即非合法，且舉發通知單應依上開法規規定之
    送達方式為送達，始發生舉發之效力。亦即，受處分人自應
    先受「舉發違反道路交通管理事件通知單」之通知，其始知
    悉應到案日期，否則受處分人即無從知悉應到案日期，主管
    機關未經合法送達而逕行裁決，其裁決程序即屬不適法，合
    先敘明（臺灣高等法院高雄分院96年度交抗字第18號裁定意
    旨參照）。復按舉發通知單未經合法送達，致受通知人無法
    得知應到案之時間而為陳述意見時，處罰機關既無法由受通
    知人之抗辯而調查違規事實存否時，處罰機關即不能將舉發
    機關此一送達疏失轉化為受處分人被裁處罰鍰高低之審酌事
    由並逕被推定為應受罰之行為人。經查：
（一）本件原處分機關在舉發通知單未合法送達之情形下，逕以
      異議人為裁罰對象，分別裁處如附表所示之裁罰內容，且
      有前述送達不合法之情事。則依前揭說明，如行為人未能
      合法收受舉發通知單之送達，即難認處罰機關可對行為人
      為逕行裁決。從而，本件舉發通知單之送達程序，經核尚
      難認為適法，原處分機關即逕行對異議人為裁罰，於裁處
      程序上顯有瑕疵即明。
（二）本件附表編號1 至11所示之違規行為，原舉發機關既有如
      上所述程序上送達不合法之瑕疵，且因本件原舉發通知單
      未經合法送達，原處分機關逕行裁決即有違誤，本院尚無
      從逕為裁定，自應由原舉發機關就本件舉發通知單先向異
      議人為合法之送達後，再依異議人是否依規定自動繳納罰
      鍰或到案聽候裁決，由原處分機關依相關程序為裁罰，從
      而，本件聲明異議為有理由，應由本院將原處分撤銷，並
      發回由原處分機關重新依相關程序處理，以資適法。
（三）至附表編號8 、9 、11號所示裁決書部分，因原舉發機關
      臺中市政府交通局以100 年10月18日中市交停管字第1000
      026 264 號函同意撤銷該3 件舉發單，原處分機關已於違
      規檔予以撤銷免罰結案，並有上開函文、原處分機關移送
      書及裁罰課簽辦單等件附卷可憑，是本院裁判時該件裁決
      書處分已不存在，無須再由本院予以裁處，故此部分之異
      議應予駁回。
五、末按道路交通管理處罰條例第90條規定，違反本條例之行為
    ，自行為成立之日起，行為有連續或繼續之狀態者，自行為
    終了之日起，逾三個月不得舉發。可知，行為人違反道路交
    通管理處罰條例時，於三個月內，舉發機關均得依法舉發。
    又按行政罰之裁處權，因3年期間之經過而消滅。前項期間
    ，自違反行政法上義務之行為終了時起算。但行為之結果發
    生在後者，自該結果發生時起算，94年2月5日公佈、95年2
    月5日施行之行政罰法第27條第1項、第2項定有明文。又行
    政機關因應行政罰法施行應注意之法制事項第10項規定：「
    本法施行後，第27條第1項所定行政罰之裁處權因3年期間而
    消滅；本法施行前，違反行政法上義務之行為應受處罰而未
    經裁處，於本法施行後裁處者，上開第27條第1項所定裁處
    權時效之計算，應注意依本法第45條第2 項規定辦理」，是
    行政罰法施行前違反行政法上義務之行為應受處罰而未經裁
    處者，於該法施行後裁處者，行政罰法第45條第2 項既有特
    別規定，即應適用其規定。因此，行政罰法施行前違反行政
    法上義務之行為應受處罰而未經裁處者，於該法施行後裁處
    者，自應自行政罰法95年2 月5 日施行之日起，計算3 年之
    裁處權時效。再觀諸行政罰法裁處權時效規定之立法理由略
    以：「本條係有關行政罰裁處權時效之規定。按行政罰裁處
    權之行使與否，不宜懸之過久，而使處罰關係處於不確定狀
    態，影響人民權益，惟亦不宜過短，以免對社會秩序之維護
    有所影響」等語，可知公路監理主管機關對於違反道路交通
    管理事件行為人，其是否行使裁罰權，實不宜久懸不決，而
    使處罰關係處於不確定狀態，致影響人民權益。準此，足悉
    時效制度之功能，實為求法秩序之早日確定所必要，自不容
    行政機關作出違背此一法秩序安定原則之舉措。另按「違反
    行政法上義務而受罰鍰、沒入或其他種類行政罰之處罰時，
    適用本法。但其他法律有特別規定者，從其規定」，行政罰
    法第1 條定有明文。而違反道路交通管理處罰條例所定行政
    法上義務而受罰鍰、記違規點數等處罰，具有行政罰之性質
    ，然關於處罰時效部分，道路交通管理處罰條例並未設有相
    關規定，則現今交通裁決機關依法所為之處罰裁決，其裁處
    權時效即應適用上開行政罰法相關規定。而查：
（一）本件附表編號1 至7 號所示之違規行為終了時間，係分別
      於「96 年2 月15日」、「95年12月22日」、「95年12月6
      日」、「95年10月24日」、「95年9 月3 日」、「95年8
      月16日」、「95年3 月11日」，有各該裁決書所示違規日
      期可按，而原舉發機關對於異議人如附表編號1 至7 及10
      所示之違規行為，依前開法條規定，原舉發機關之舉發期
      限分別至「99年2 月14日」、「98年12月21日」、「98年
      12月5 日」、「95年10月23日」、「98年9 月2 日」、「
      98年8 月15日」、「98年3 月10日」屆滿。而原處分機關
      對於異議人如附表編號1 至7 及10所示違反道路交通管理
      處罰條例行為之裁處權時效期間，亦分別自上開各該違規
      日起計算3 年，而分別於「99年2 月14日」、「98年12月
      21日」、「98年12月5 日」、「98年10月23日」、「98
      年9 月2 日」、「98年8 月15日」、「98年3 月10日」即
      告屆滿。
（二）另附表編號10號所示之違規行為終了時，係於95年2月5日
      行政罰法施行日前之「94年11月26日」所發生，為行政罰
      法施行前之違反行政法上義務之行為，則依道路交通管理
      處罰條例第90條、行政罰法第45條第2 項規定，其裁處期
      間應自行政罰法施行日之95年2 月5 日開始起算3 年，至
      「98年2 月4日」已告屆滿，是原處分機關裁處權已罹於3
      年之時效。
（三）綜上，附表編號所示1至7、10所示違規行為終了時，距今
      均已逾三年之期間，則原舉發機關及原處分機關之舉發、
      裁罰權限，既均已因罹於時效而消滅，依法即不得再為舉
      發、裁處，附此敘明。
六、據上論斷，應依道路交通管理處罰條例第87條第2項，道路
    交通事件處理辦法第18條、第19條之規定，裁定如主文。
中    華    民    國   100    年    12    月    27    日
                        交通法庭   法  官  莊秋燕
以上正本證明與原本無異。
如不服本裁定應於送達後5日內向本院提出抗告狀。
                                   書記官  楊賀傑
中    華    民    國   100    年    12    月    27    日
附表
┌──┬──────┬────────┬────────┬─────────┬────────┐
│編號│本院繫屬案號│裁決日期        │違規時間        │舉發機關          │裁決法條        │
│    │            ├────────┼────────┼─────────┼────────┤
│    │            │裁決書案號      │違規地點        │違規事實          │裁罰內容        │
├──┼──────┼────────┼────────┼─────────┼────────┤
│ １ │100年度交聲 │96年5月30日     │96年2月15日     │內政部警政署國道公│道路交通管理處罰│
│    │字第2908號  │                │14時35分        │路警察局第三警察隊│條例（下同）第12│
│    │            │                │                │                  │條第1項第4款、第│
│    │            │                │                │                  │2項             │
│    │            ├────────┼────────┼─────────┼────────┤
│    │            │中監違字第裁    │國一公路南218.2 │號牌註銷行駛公路  │罰鍰新臺幣（下同│
│    │            │60-Z00000000號  │公里處          │                  │）10,800元，並牌│
│    │            │                │                │                  │照扣繳          │
├──┼──────┼────────┼────────┼─────────┼────────┤
│ ２ │100年度交聲 │96年12月19日    │95年12月22日    │臺中市政府交通局  │第56條第2項     │
│    │字第2909號  │                │21時25分        │                  │                │
│    │            ├────────┼────────┼─────────┼────────┤
│    │            │中監違字第裁    │臺中市○○路    ○○道路收費停車處所│罰鍰300元       │
│    │            │60-G7Z052327 號 │                │停車不依規定繳費  │                │
├──┼──────┼────────┼────────┼─────────┼────────┤
│ ３ │100年度交聲 │96年12月19日    │95年12月6日     │臺中市警察局第三分│第56條第1項第1款│
│    │字第2910號  │                │9時25分         │局東區派出所      │                │
│    │            ├────────┼────────┼─────────┼────────┤
│    │            │中監違字第裁    │臺中市○○路    │在禁止臨時停車處所│罰鍰1,200元     │
│    │            │60-G7Z018935 號 │                │停車              │                │
├──┼──────┼────────┼────────┼─────────┼────────┤
│ ４ │100年度交聲 │96年12月19日    │95年10月24日    │臺中市政府交通局旅│第56條第2項     │
│    │字第2911號  │                │13時44分        │遊局停管課        │                │
│    │            ├────────┼────────┼─────────┼────────┤
│    │            │中監違字第裁    │臺中市○○路    ○○道路收費停車處所│罰鍰300元       │
│    │            │60-G6CA08574 號 │                │停車不依規定繳費  │                │
├──┼──────┼────────┼────────┼─────────┼────────┤
│ ５ │100年度交聲 │96年4月17日     │95年9月3日      │臺中市警察局第三分│第56條第1項第1款│
│    │字第2912號  │                │9時55分         │局東區派出所      │                │
│    │            ├────────┼────────┼─────────┼────────┤
│    │            │中監違字第裁    │臺中市○○路    │在禁止臨時停車處所│罰鍰1,200元     │
│    │            │60-G6CA08574號  │                │停車              │                │
├──┼──────┼────────┼────────┼─────────┼────────┤
│ ６ │100年度交聲 │96年4月16日     │95年8月16日     │臺中市警察局第三分│第56條第1項第9款│
│    │字第2913號  │                │14時37分        │局東區派出所      │                │
│    │            ├────────┼────────┼─────────┼────────┤
│    │            │中監違字第裁    │臺中市○○路    │停車位置不依規定  │罰鍰1,200元     │
│    │            │60-G6CA06565號  │                │                  │                │
├──┼──────┼────────┼────────┼─────────┼────────┤
│ ７ │100年度交聲 │95年10月25日    │95年3月11日     │臺中市警察局交通警│第40條第1項     │
│    │字第2914號  │                │14時56分        │察隊直屬分隊      │（現為第40條）  │
│    │            ├────────┼────────┼─────────┼────────┤
│    │            │中監違字第裁    │臺中市○○○路、│行車限速50公里，經│罰鍰2,400元     │
│    │            │60-G6CA05793號  │永鎮巷口        │測時速66公里，超速│                │
│    │            │                │                │16公里（未滿20公里│                │
│    │            │                │                │）                │                │
├──┼──────┼────────┼────────┼─────────┼────────┤
│ ８ │100年度交聲 │95年10月12日    │95年1月8日      │臺中市政府交通局  │第56條第2項     │
│    │字第2915號  │                │9時36分         │                  │                │
│    │            ├────────┼────────┼─────────┼────────┤
│    │            │中監違字第裁    │臺中市○○○路  │在道路收費停車處所│罰鍰300元       │
│    │            │60-G6Z058864號（│                │停車不依規定繳費  │                │
│    │            │依臺中市政府交通│                │                  │                │
│    │            │局函示撤銷處分並│                │                  │                │
│    │            │註記免罰）      │                │                  │                │
├──┼──────┼────────┼────────┼─────────┼────────┤
│ ９ │100年度交聲 │95年10月9日     │94年12月27日    │臺中市政府交通局  │第56條第2項     │
│    │字第2916號  │                │15時11分        │                  │                │
│    │            ├────────┼────────┼─────────┼────────┤
│    │            │中監違字第裁    │臺中市○○○路  │在道路收費停車處所│罰鍰300元       │
│    │            │60-G6Z057656號（│                │停車不依規定繳費  │                │
│    │            │依臺中市政府交通│                │                  │                │
│    │            │局函示撤銷處分並│                │                  │                │
│    │            │註記免罰  ）    │                │                  │                │
├──┼──────┼────────┼────────┼─────────┼────────┤
│ １０ │100年度交聲 │95年9月21日     │94年11月26日    │臺中市政府交通局旅│第56條第2項     │
│    │字第2917號  │                │13時10分        │遊局停管課        │                │
│    │            ├────────┼────────┼─────────┼────────┤
│    │            │中監違字第裁    │臺中市○○○路  │在道路收費停車處所│罰鍰300元       │
│    │            │60-G6Z054792號  │                │停車不依規定繳費  │                │
├──┼──────┼────────┼────────┼─────────┼────────┤
│  │100年度交聲 │95年11月29日    │94年11月13日    │臺中市政府交通局  │第56條第2項     │
│    │字第2918號  │                │8時10分         │                  │                │
│    │            ├────────┼────────┼─────────┼────────┤
│    │            │中監違字第裁    │臺中市○○○路  │在道路收費停車處所│罰鍰300元       │
│    │            │60-G6Z053768號（│                │停車不依規定繳費  │                │
│    │            │依臺中市政府交通│                │                  │                │
│    │            │局函示撤銷處分並│                │                  │                │
│    │            │註記免罰）      │                │                  │                │
└──┴──────┴────────┴────────┴─────────┴────────┘